臺灣士林地方法院刑事判決　　　　　　　 96年度重訴字第7號
公　訴　人　臺灣士林地方法院檢察署檢察官
被　　　告　戊○○
　　　　　　　　　　（另案於臺灣臺北監獄執行中）
指定辯護人　本院公設辯護人　姜惠如
被　　　告　丙○○
　　　　　　　　　　（另案於臺灣臺北監獄執行中）
選任辯護人　黃豪志律師
上列被告因擄人勒贖案件，經檢察官提起公訴（94年度偵字第54
32號），本院判決如下：
    主  文
戊○○犯擄人勒贖罪，處有期徒刑肆年，扣案如附表編號一所示
之槍枝壹支沒收。
丙○○共同犯私行拘禁罪，累犯，處有期徒刑壹年肆月，減為有
期徒刑捌月，扣案如附表編號一所示之槍枝壹支沒收。
    事  實
一戊○○前因懲治盜匪條例案件，經臺灣高等法院77年度上訴字
  第2346號判處有期徒刑8 年確定，於民國77年12月16日入監執
  行，82年5 月3 日假釋付保護管束出獄，惟其又於假釋期間再
  犯懲治盜匪條例、殺人未遂及偽造文書等案件，分別經本院83
  年度訴字第542 號、臺灣高等法院85年度上更一字第474 號分
  別判處有期徒刑9 年、6 年6 月及5 月確定，所餘殘刑及上開
  三罪經合併執行，於91年8 月16日因縮短刑期假釋出獄，縮刑
  後假釋期滿日期為101 年3 月21日（上開各罪於本件尚不構成
  累犯）；丙○○則因違反麻醉藥品管制條例案件，經本院以86
  年度訴字第781 號判處有期徒刑4 月確定，於88年1 月26 日
  易科罰金執行完畢。
二緣姓名年籍不詳綽號「豬哥」之成年男子與乙○○（綽號「竹
  竿」）賭博，而積欠乙○○新臺幣（下同）100 餘萬元之賭債
  ，經協調後，乙○○同意「豬哥」僅需給付7 、80萬元，「豬
  哥」遂如數支付，嗣「豬哥」懷疑遭乙○○詐賭，為洩憤，竟
  經由具有共同妨害自由犯意聯絡之甲○○（業於95年7 月30日
  死亡）於92年4 、5 月間某日，委託與其等有妨害自由犯意聯
  絡之戊○○教訓乙○○，要乙○○承認詐賭，至於所給付之款
  項能否拿回無妨（甲○○向戊○○稱「豬哥」給付百餘萬元）
  。戊○○遂以向乙○○追討賭債為由，於92年6 月21日凌晨召
  集與之有共同妨害自由犯意聯絡之丙○○（綽號「小四」）、
  姓名年籍不詳綽號「大頭仔」、「阿福」及另名姓名年籍不詳
  之成年男子分乘2 部自小客車（「大頭仔」、「阿福」搭乘1
  部，丙○○、戊○○及另名男子搭乘1 部），戊○○並攜帶甲○○前委託其處理另件賭場糾紛提供其防身用而非法持有之具
  殺傷力如附表編號1 所示之手槍（以下稱Ａ槍）1 支及具殺傷
  力之子彈數顆，暨不具殺傷力之手槍（以下簡稱Ｂ槍）1 支，
  戊○○且將Ｂ槍交丙○○持有（戊○○、丙○○持有槍彈部分
  ，業經臺灣高等法院93年度上訴字第703 號刑事判決判刑確定
  ），於同日凌晨4 時許在臺北縣淡水鎮○○路○ 段259 號「福
  元金紙店」樓下發現乙○○所有之賓士自用小客車，戊○○見
  乙○○以賓士車代步，認其資力豐渥，竟獨自擴張前揭妨害自
  由之犯意變更為意圖勒贖而擄人犯意，指示丙○○、「大頭仔
  」、「阿福」至「福元金紙店」3 樓找乙○○，丙○○上樓後
  向乙○○稱：「我老大（按指戊○○）要找你，你跟我們到樓
  下」，乙○○不疑有他隨同下樓，一至樓下，丙○○即出示Ｂ
  槍，並與「大頭仔」、「阿福」共同喝令乙○○進入前述其賓
  士車後座，丙○○、「大頭仔」、「阿福」亦進入該車，由丙○○以Ｂ槍抵住乙○○腰部，控制其行動，「大頭仔」、「阿
  福」則1 人駕駛該車，另人亦在旁控制乙○○行動，戊○○與
  另名不詳姓名男子則分別駕駛其等原駕駛前來之兩部自用小客
  車，一行人將乙○○押至臺北縣淡水鎮忠山里「行忠堂」，抵
  達「行忠堂」後，戊○○即下車並出示Ａ槍，向乙○○稱：「
  最近生活很好，出門都開好車喔！」、「兄弟難過，拿些來用
  」等語，乙○○表示其經濟有困難，戊○○、丙○○、「大頭
  仔」、「阿福」4 人又將乙○○載往臺北縣三芝鄉「龍巖人本
  墓園」（另名男子於戊○○等人自「行忠堂」轉往「龍巖人本
  墓園」前，先自行駕車離開），由丙○○持Ｂ槍將乙○○押至
  墳墓旁，戊○○要乙○○給付300 萬元，乙○○表示無法拿出
  鉅額款項，戊○○竟取出Ａ槍連續射擊數發子彈，其中1 發擊
  中墓園旁之櫻花樹，並恫稱：「我的槍法準不準？如果在你的
  頭上會怎樣？」，致乙○○心生畏懼，即以行動電話聯絡友人
  籌款，於乙○○與丁○○（綽號「不吉」）聯繫時，戊○○在
  電話中要丁○○拿錢來交保，丁○○表示時間太早無法籌錢，
  並要戊○○釋放乙○○，戊○○於丁○○掛電話後，恐丁○○
  報警，一行人遂再將乙○○載往臺北縣石門鄉○○道路旁，戊○○再逼迫乙○○付款，經乙○○與戊○○討價還價後，乙○○同意給付60萬元，戊○○並提供空白本票，由乙○○簽發面
  額各50萬元之本票3 張予戊○○收執後，戊○○、丙○○、「
  大頭仔」、「阿福」等人始於當日上午7 時許將乙○○載往基
  隆交流道釋放，乙○○始獲自由。
三迨92年8 月7 日戊○○偕同丙○○至臺北市西門町附近賭博時
  ，因戊○○身攜鉅款，恐招風險，遂將Ａ槍及附表編號2 所示
  之子彈10顆交予丙○○；戊○○則自行攜帶其先前所購得如附
  表編號3 所示之手槍1 支（以下稱Ｃ槍）及附表編號4 所示之
  子彈13顆前往，迄至同日晚間11時30分許，戊○○、丙○○復
  攜帶前揭槍、迨彈前往臺北縣蘆洲市○○路385 號「嘉年華汽
  車賓館」時，為警查獲並當場扣得前揭Ｃ槍及附表編號4 所示
  之子彈13顆。戊○○、丙○○經警帶回台北縣政府警察局刑警
  隊偵訊時，丙○○為避免其隨身攜帶之Ａ槍及附表編號2 所示
  之10顆子彈為警查獲，於92年8 月8 日凌晨2 時40分許，趁其
  在刑警隊3 樓使用男廁所之際，將Ａ槍及附表編號2 所示子彈
  10顆棄置在廁所垃圾桶內，至同日上午8 時40分許，為清潔該
  男廁之傅越國發現通知警察處理，並扣得Ａ槍及附表編號2之
  子彈10顆。
四案經臺北縣政府警察局淡水分局報告臺灣士林地方法院檢察署
  檢察官偵查起訴。
    理  由
甲、程序部分：
    本案與臺灣高等法院93年度上訴字第703 號刑事判決有無裁
    判上一罪之關係：
    (一)就被告戊○○、丙○○就其等92年6 月21日攜帶犯本案之
      Ａ槍、Ｂ槍來源，及犯案後之流向，先後有下述不同之供
      述：
    1.於92年8 月8 日初為警查獲時，被告戊○○、丙○○均於
      警詢供稱：扣案之Ａ槍、Ｃ槍均被告丙○○所有云云（見
      第15184 號偵卷第7 、12、15、56頁）。後被告丙○○於
      92年8 月28日警詢時改稱：押乙○○時所持之手槍是被告
      戊○○於作案前交給我，作案後即還給被告戊○○，另把
      手槍為被告戊○○隨身攜帶，後於92年8 月7 日為警查扣
      云云（第2025號他字卷第19頁）。
    2.於臺灣板橋地方法院（下稱板橋地院）92年度訴字第2000
      號刑事審理被告戊○○、丙○○違反槍砲彈藥刀械管制條
      例案件時，被告戊○○供稱：甲○○為處理乙○○賭債之
      事，當天給我Ａ、Ｂ槍2 把槍及子彈，我拿1 把，另把交
      予被告丙○○，犯案後因我用Ａ槍射擊，甲○○即將Ａ槍
      送我，Ｂ槍還給甲○○，至Ｃ槍及附表編號4 之子彈則為
      91年8 月13日假釋後半年以30萬元向「阿猴」購買，槍彈
      均非被告丙○○的，先前被查獲時叫我小弟即被告丙○○
      幫我扛。警方扣押之2 把槍中僅有1 把是押乙○○時使用
      之槍云云（見該案卷第195 、197 、198 、205 頁）；被
      告丙○○則供稱：去金紙店前被告戊○○交1 把槍給我，
      先前供稱扣案之槍彈為我所有，是被告戊○○拜託我扛，
      為警查獲之Ａ槍、Ｃ槍即為押乙○○之2 把槍，不知槍枝
      來源云云（參該案卷第201 、202 、204 頁）。
    3.於臺灣高等法院93年度上訴字第703 號刑事案件審理上揭
      違反槍砲彈藥刀械管制條例案件時，被告丙○○供稱：押
      乙○○當天只帶1 把黑色之槍，我拿的是白色玩具槍，白
      色玩具槍是我去玩具店買的，非被告戊○○交給我的，該
      玩具槍用完我即丟棄不知被告戊○○所持槍之來源云云（
      詳該案卷第54、56頁）；被告戊○○則稱：押乙○○當天
      帶4 把槍，其中3 把為甲○○交付，甲○○於92年6 月21
      日當天給我2 把防身，另把Ａ槍則是押乙○○前1 、2 個
      月甲○○交給我防身用，至Ｃ槍係92年1 、2 月時，我以
      30萬元向「阿猴」買的，案發後還給甲○○2 把槍，因我
      有開Ａ槍，甲○○怕被查獲故沒向我要回云云（上開卷第
      74至77頁）、因甲○○是賭場老闆委託我處理賭債，故交
      Ａ槍給我防身用，甲○○有錢有地位，事情不方便處理，
      故叫我幫他處理，幫甲○○辦事，他會分紅給我，最多給
      我數十萬元等語（參上開卷第118 、119 頁）。
    4.於檢察官偵查本案時，被告丙○○供稱：92年6 月21日當
      天帶2 把槍，我拿的是白色改造手槍，案發後該把槍不知
      被何人拿去，帶去之另把黑色手槍則為警查扣云云（2025
      號他字卷第27頁），被告戊○○供稱：甲○○有交2 把槍
      給我云云（前述2025卷第65頁）。
    5.於本院準備程序時，被告戊○○供稱：甲○○說乙○○對
      「豬哥」詐賭，要我去教訓乙○○，為教訓乙○○故於92
      年4 、5 月間以60萬元向「阿猴」買2 把槍，該日所持之
      2 把槍即臺灣高等法院93年度上訴字第703 號刑事判決認
      定我持有之2 把槍云云，於本院審理時則稱：Ａ槍是92年
      6 月21日前2 、3 星期所購買云云（見審理筆錄第21頁）
      ；被告丙○○則於本院準備程序供稱：92年6 月21日有帶
      2 把槍，該槍均遭警察查扣云云。
    (二)綜合被告丙○○及戊○○之供述，可知92年6 月21日被告
      丙○○所持之槍枝為被告戊○○所提供，被告丙○○並不
      知被告戊○○槍枝之來源，另於作案後即將槍枝交還被告
      戊○○，被告丙○○既僅短暫持有該槍枝，其對該槍枝之
      型號、廠牌、外型應僅有模糊之印象，其如何能確定該日
      所持之2 把槍即為92年8 月7 日及8 日警方查扣之槍枝（
      按即Ａ槍、Ｃ槍），是其供述92年6 月21日犯案所持之2
      把槍枝即為臺灣高等法院93年度上訴字第703 號刑事判決
      所判之2 把槍云云，尚難採信。
    (三)再查被告戊○○於前述板橋地院及臺灣高等法院審理其遭
      查獲之Ａ槍及Ｃ槍案件時，已坦承非法持有上開槍彈及持
      槍強押乙○○，衡情其在該案就槍枝來源及持用何槍犯強
      押乙○○所為之陳述，應屬實在，是其於本院改辯稱：前
      開臺灣高等法院刑事判決所判之槍枝即為押乙○○所持用
      之槍枝云云，即難認屬實。從而被告戊○○於其違反槍砲
      彈藥刀械管制條例案件審理中供稱Ｃ槍是其於92年1 、2
      月間時向「阿猴」所購，92年6 月21日犯案時未持Ｃ槍應
      信為實，被告戊○○、丙○○於92年6 月21日既未持Ｃ槍
      犯本案，是上開判決判處被告丙○○、戊○○持有Ｃ槍部
      分之既判力自不及於本案。
    (四)查被告戊○○於本院供稱：Ａ槍是受甲○○委託後，為犯
      本案所購云云，然查槍枝所費不貲，被告戊○○受託處理
      「豬哥」與乙○○間糾紛前，未取得任何之好處，衡情其
      實無為處理本件糾紛而支付鉅款買槍彈之理，況倘Ａ槍是
      被告戊○○為犯本案所購買，其於前述槍砲彈藥刀械管制
      條例案件偵審中及本案偵查中，何以隻字未提？其於本院
      辯稱：Ａ槍是為本件所購云云，顯係臨訟編撰之詞，不足
      採信。至Ａ槍之來源，被告戊○○於前開槍砲彈藥刀械管
      制條例案件先稱：係92年6 月21日要押乙○○時，甲○○
      交予伊云云，後稱：甲○○是賭場老闆，委託伊處理賭債
      ，故於92年6 月21日前1 、2 個月交Ａ槍予伊防身云云。
      查依被告戊○○供稱：幫甲○○辦事，他會分紅給我，最
      多給我數十萬元一語，可知被告戊○○幫甲○○處理之賭
      債不僅乙○○之部分，尚有其他之賭債；再者，倘甲○○
      係因本案始交被告戊○○Ａ槍，衡以槍枝得來不易，甲○○於被告戊○○處理後，即應取回槍枝，豈會仍將Ａ槍置
      於被告戊○○之處？堪信甲○○應係因常委託被告戊○○
      處理賭場糾紛，故交付Ａ槍予被告戊○○防身，並非因委
      託被告戊○○處理本案與乙○○間賭債糾紛時，始交付Ａ
      槍予被告戊○○，應可認定。故被告戊○○因常幫甲○○
      處理賭債糾紛時，而取得Ａ槍防身，被告戊○○嗣後持Ａ
      槍犯本件擄人勒贖罪，自是持槍後另行起意，從而本案被
      告戊○○難認與臺灣高等法院93年度上訴字第703 號刑事
      判決有裁判上一罪關係。而92年6 月21日被告丙○○與戊○○為本件犯行時，被告丙○○係持不具殺傷力之Ｂ槍，
      至Ａ槍則未曾在被告丙○○實力支配範圍內，被告丙○○
      迄至92 年8月7 日始自被告戊○○處取得Ａ槍，而持有之
      ，亦即被告丙○○自92年8 月7 日始起意持有Ａ槍，從而
      本案被告丙○○與臺灣高等法院93年度上訴字第703 號刑
      事判決亦無裁判上一罪之關係。被告戊○○、丙○○之指
      定辯護人及選任辯護人認本案與上開案件有裁判上一罪關
      係，尚有誤會。
乙、實體部分：
  一訊據被告戊○○、丙○○，固坦承於92年6 月21日凌晨被告
    戊○○、丙○○、「大頭仔」、「阿福」與另名姓名年籍不
    詳之成年男子分別搭乘2 部自小客車，於「福元金紙店」看
    到乙○○之賓士車，即由被告丙○○與「大頭仔」、「阿福
    」上樓找乙○○，待乙○○下樓後，即由被告丙○○、「大
    頭仔」、「阿福」與乙○○共乘乙○○之賓士車，被告戊○○及另名姓名年籍不詳之成年男子駕駛其等駛來之2 部自小
    客車，帶乙○○至淡水鎮「行忠堂」、三芝鄉之「龍巖人本
    墓園」、石門鄉○○○道路旁，嗣至基隆交流道時乙○○始
    離去，期間乙○○有致電丁○○，被告戊○○在「龍巖人本
    墓園」時有以Ａ槍射擊，其中1 發子彈擊中墓園旁之櫻花樹
    等情不諱，惟均矢口否認上揭犯行，被告戊○○辯稱：甲○○稱乙○○對「豬哥」詐賭，要伊教訓乙○○，後來伊發現
    與乙○○是舊識，乙○○要伊不要管此事，會包給伊60萬元
    紅包，伊因雙方間達成共識，故開槍表示事情結束，伊未向
    乙○○索款，未要乙○○簽發本票，亦未對乙○○為何恐嚇
    犯行云云，被告丙○○則以：伊未亮槍恐嚇乙○○，未持槍
    抵住乙○○，亦未恐嚇乙○○，另乙○○並未簽發本票云云
    為辯。
  二查據：
  1.證人乙○○於本院證稱：92年6 月21日凌晨，有3 人至「福
    元金紙店」樓上說：我老大（按指戊○○）要找你等語，我
    和他們下樓，到1 樓，有個人拿槍出來押我上我的車，即由
    其中1 人開我車，另人拿槍押著我坐在後座，開至「行忠堂
    」時，被告戊○○稱：你有賺錢，我最近比較不好過，拿點
    錢給我用等語，後到龍巖人本墓園時，被告戊○○拿出本票
    ，並說我向「豬哥」詐賭，賺很多錢，我說我沒有詐賭，且
    該賭債已協調好，被告戊○○不相信硬要向我拿錢，並拿槍
    出來恐嚇我，因被告戊○○拿槍對著我要我簽本票，故我簽
    3 張本票，每張金額好像50萬或60萬元，被告戊○○說匯錢
    給他後，就將本票還我。剛開始被告戊○○要我拿出300 萬
    元，我說沒有這麼多，經我討價還價成60萬元。被告戊○○
    叫我問朋友有無錢，故致電丁○○，被告戊○○在龍巖人本
    墓園時，有開槍恐嚇我，其中1 槍對著樹開，在龍巖人本墓
    園時，被告戊○○方面有4 個人，即被告戊○○及上樓叫我
    的3 個人，我只知上樓叫我的人帶1 把槍，戊○○帶1 把槍
    。（經本院提示92年他字第2025卷第20、21頁即乙○○92
    年8 月28日警詢筆錄及92年度偵字第8606卷第40至42頁即92
    年9 月23日乙○○偵查筆錄）我於所提示之警詢及偵查中所
    言均實在等語（見本院96年9 月11日審判筆錄），而乙○○
    於前揭警詢及偵查中證稱：92年6 月21日凌晨4 時許，被告
    丙○○及另2 名男子至福元金紙店找我，說「我老大要找你
    ，下樓」，我就跟他們下樓，到了樓下，被告丙○○就拿出
    1 把黑色手槍叫我上車，並說到了那邊就知道了，我及另2
    人一部車，他們並拿槍坐我旁邊，後面有跟了2 部車，先到
    山上之「行忠堂」，被告戊○○拿1 把黑色手槍叫我下車，
    他說：「最近生活很好過，出門都開好車喔！」，並說「兄
    弟難過，拿些來用」，後又押我到「龍嚴人本墓園」，抵達
    後，他們一起押我下車，被告丙○○拿槍帶我到墳墓旁，被
    告戊○○要向我拿300 萬元，我即致電丁○○，被告戊○○
    將電話搶去，說我人現在他這邊，看要拿多少錢來「交保」
    ，之後丁○○將電話掛掉。被告戊○○便開3 槍恐嚇我，且
    說：「如果錢不拿出，這1 槍打在你身上會怎樣？」，再度
    押我上車，車上我再致電丁○○，經討價還價後，要我簽每
    張60萬元本票共3 張，被告戊○○說會再與我連絡，錢要匯
    到他指定的帳戶後，即於當天上午7 時許，在基隆的交流道
    放我下車等語。
  2.證人即共同被告丙○○於本院證稱：（經提示丙○○於92年
    8 月28日警詢、偵查筆錄及94年11月29日偵查筆錄）92年8
    月28日警詢時我未稱我拿出1 把白色之貝瑞塔槍出來，我從
    頭到尾都沒亮槍，另被告戊○○僅有對櫻花樹射擊，並未對
    空鳴槍，此外該日警詢筆錄暨92年8 月28日及94年11月29日
    之偵查筆錄記載均實在，我當時之陳述均實在，另將乙○○
    放掉後即將本票撕掉等語（見本院96年10月9 日審理筆錄第
    8 至10頁），而證人丙○○於前揭警詢及偵查中證稱：92年
    6 月21日凌晨，我、戊○○、「大頭仔」、「阿福」、另名
    年籍不詳男子（此3 人均戊○○帶來的）共5 人，分乘2 部
    自小客車（一輛我、戊○○及另名男子乘坐；另部由綽號「
    大頭仔」、「阿福」乘坐），行經「福元金紙店」樓下，看
    到乙○○（綽號「竹竿」）之車，戊○○示意我及「大頭仔
    」、「阿福」迴轉，叫我及「大頭仔」、「阿福」將乙○○
    押下樓，我們3 人上樓，看到乙○○時，我向乙○○稱：「
    我老大（戊○○）有話要跟你講，你跟我們到樓下」，一至
    樓下，我們3 人喝令乙○○上車至「行忠堂」說清楚，一路
    上我、「大頭仔」、「阿福」與乙○○共乘乙○○之賓士車
    ，我老大戊○○及另名男子各駕駛1 部車，抵達「行忠堂」
    後，我亮出1 把白色貝瑞塔手槍給乙○○看，此時見乙○○
    打手機求救，我老大戊○○說：「快離開，等一下警察來..
    . 」，我們便前往三芝鄉「龍巖人本墓園」，至該墓園偏僻
    處，我老大戊○○即與乙○○談判該筆帳目如何處理，戊○○要乙○○拿300 萬元處理，乙○○表示無法拿出那麼多錢
    ，我老大一不高興就拔出另把黑色貝瑞手槍，對空鳴3 槍並
    朝墓園中1 棵櫻花顆射擊1 發，恐嚇乙○○稱：「我的槍法
    準不準？如果在你的頭上會怎樣？」，乙○○便與戊○○討
    價還價說他無法籌到那麼多錢，最後簽立3 張面額各50萬元
    的本票 (3 張共150 萬元），並令乙○○打電話湊錢放人，
    乙○○便致電綽號「不吉」求救，「不吉」稱無法籌款，我
    老大怕「不吉」會報警，於是我們一行人便押乙○○由三芝
    、石門方向往基隆附近之交流道才將被害人釋放等語（見92
    年度他字第2025號卷第17至19頁、第26至27頁、94年度偵字
    第5432號卷第67、68頁）。另被告丙○○於本院準備程序供
    稱：乙○○自「福元金紙店」下樓後，我就出示手槍叫他進
    他的賓士車等語（見本院96年5 月30日準備程序筆錄第4 頁
    ）。
  3.證人即綽號「不吉」之丁○○於本院證稱：92年6 月間某日
    凌晨，乙○○致電給我說他人被帶走，後由被告戊○○與我
    談，被告戊○○說叫我拿錢出來交保，我說你在恐嚇我，他
    說恐嚇就恐嚇，我將電話掛掉，半小時後，又打進來，我叫
    他們將人放回就沒事，他說兄弟4 、5 人出來也需要錢等語
    ，但沒有談到確切之金額，後就將電話掛掉等語（見本院96
    年10月9 日審理筆錄第2 至5 頁、92年度偵字第8606號偵卷
    第42頁）
  4.證人乙○○前開就92年6 月21日案發之順序、簽本票之地點
    前後雖有不一之處，惟其證述遭被告丙○○持槍強押上車，
    並先後至「行忠堂」、「龍巖人本墓園」等處，並遭被告戊○○索討300 萬元，經討價還價成60萬元，及被告戊○○開
    槍恐嚇，暨被迫簽發3 張本票一情，前後所述均相符，再參
    以被告丙○○為證人及被告時之陳述，暨佐以證人丁○○確
    接獲乙○○表示遭人帶走向其求救之電話，及被告戊○○於
    電話中要丁○○拿錢出來交保乙情，堪認證人乙○○所述92
    年6 月21日遭被告戊○○、丙○○、「大頭仔」、「阿福」
    等人持槍強押上車，帶至前述地點，被告戊○○並向其強索
    300 萬元，且開槍並恫稱上開各語，經與被告戊○○討價還
    價，其同意支付60萬元，並簽發3 張本票後，被告戊○○、
    丙○○等人始將其釋放等語，應堪採信。至乙○○簽發本票
    之地點，乙○○於本院稱在「龍巖人本墓園」，於偵查中則
    稱在離開「龍巖人本墓園」至基隆交流道釋放之途中，而與
    被告戊○○敲定60萬元之地點及所簽發本票支票面額，證人
    乙○○於本院亦無法明確供述，然查在何處敲定60萬元及開
    本票，對被告戊○○、丙○○之犯行並無影響，證人乙○○
    自無虛構或不明確供述之理，而本院96年9 月審理訊問乙○○時距案發時間已逾4 年，證人乙○○之記憶當不若92年8
    、9 月甫案發時清晰，再參以證人乙○○於92年6 月24日以
    秘密證人A1之身分應訊時，於警詢證稱：被告戊○○在「龍
    巖人本墓園」與丁○○通完電話後，即與其他歹徒再押我上
    車，到石門鄉○○道路旁停車，並敲定以60萬元成交，並強
    迫其簽立150 萬元之本票，才在基隆交流道釋放乙○○等語
    （參92年度偵字第9763號卷第52至54頁、第83頁秘密證人A1
    年籍資料彌封袋），堪信被告戊○○在「龍巖人本墓園」向
    乙○○勒索300 萬元，幾經乙○○折衝，始於石門鄉○○道
    路敲定60萬元，乙○○並簽發3 張本票予被告戊○○收執，
    起訴書與此認定不一之處，應予更正。另依丙○○前述證詞
    及乙○○於92年6 月24日之陳述，堪認乙○○係簽發每張面
    額50萬元之本票，乙○○於偵查中證稱簽發每張60萬元之本
    票云云，應屬記憶有誤。
  三再查被告戊○○、丙○○雖辯稱：92年6 月21日所帶犯案之
    槍枝為臺灣高等法院93年度上訴字第703 號刑事判決認其等
    非法持有之槍枝云云，被告戊○○另辯：該槍枝是受甲○○
    委託處理本件後伊所購買云云，查被告戊○○、丙○○犯本
    案所帶之Ａ槍為臺灣高等法院93年度上訴字第703 號刑事判
    決所認定被告戊○○、丙○○於92年8 月8 日被查獲之槍枝
    （即該判決所稱之Ｂ槍），至該判決所認定於同年月7 日查
    獲之槍枝（即該判決所稱之Ａ槍）並非被告戊○○、丙○○
    持為本件犯行之槍枝，已如前述，被告丙○○92年6 月21日
    所持之Ｂ槍未被查獲，無從認定其有無殺傷力，依罪疑惟輕
    原則，自應認被告丙○○為本案所持之Ｂ槍並無殺傷力。而
    被告戊○○受甲○○委託教訓乙○○前，因常幫甲○○處理
    賭債糾紛，甲○○為讓被告戊○○防身，始交付Ａ槍予被告
    戊○○，被告戊○○持有Ａ槍之原因與本案無涉，均如前述
    。再者，查獲之本案Ａ槍，經送內政部警政署刑事警察局鑑
    定，結果送鑑義大利（制式）BERETTA 改造手槍壹枝（槍枝
    管制編號0000000000），認係美國BERETTA 製92FS Brigad
    ier 型口徑9mm 製式半自手槍，可擊發同口徑制式子彈，認
    具殺傷力等情，有內政部警政署刑事警察局92年8 月19日刑
    鑑字第　0920153091號槍彈鑑定書在卷可徵（92年度偵字第
    15184 號卷第76至87頁），而被告戊○○持該槍在「龍巖人
    本墓園」射擊數發，其中1 發擊中櫻花樹等情，亦有照片在
    卷可證（92年度偵字第9763號卷第66頁），核與乙○○前揭
    所述被告戊○○持槍恐嚇，並在「龍巖人本墓園」對樹開槍
    ，互核相符。
  四再乙○○前與「豬哥」賭博，「豬哥」積欠乙○○1 百餘萬
    元之賭債，經協調以7 、80萬元解決，該賭債「豬哥」並已
    清償等情，業據證人乙○○於本院證述明確，堪認乙○○縱
    有詐賭，「豬哥」所支付之賭債亦僅7 、80萬元。再查被告
    戊○○就受甲○○委託之內容，先後供稱：甲○○委託我的
    內容並不是要跟乙○○要賭債等語（見本院96年5 月30日準
    備程序筆錄第3 頁）、當初「豬哥」說能不能拿回錢他都無
    所謂，主要是要教訓乙○○一下等語（見本院96年10月9 日
    審理筆錄第16頁）、「豬哥」認遭乙○○詐賭，想要將交付
    乙○○100 多萬元之賭債拿回，故找甲○○委託我等語（板
    橋地院92年度訴字第2000號卷第195 頁）、「豬哥」拜託甲○○，甲○○找我說乙○○詐賭贏「豬哥」800 多萬元，後
    來「豬哥」拿100 萬元予乙○○等語（臺灣高等法院93年度
    上訴字第703 號卷第77頁）、乙○○詐賭贏「豬哥」800 萬
    元，「豬哥」付100 餘萬元，「豬哥」委託甲○○，甲○○
    委託我要把乙○○帶出來談判，他們說已交付100 餘萬元予
    乙○○，要討一個面子回來，叫我把乙○○叫出來，看還多
    少錢，只要寫1 張100 多萬元之本票給「豬哥」，該款「豬
    哥」不要。... 我問乙○○當郎中賺多少錢，他說過得去，
    我說你既然撿人家那麼多，就給我一點錢吃紅，乙○○答應
    給我60萬元等語（臺灣高等法院93年度上訴字第703 號卷第
    124 頁），依被告戊○○之供述，堪認「豬哥」雖經由甲○○委託被告戊○○，然「豬哥」主要是要教訓乙○○，討回
    面子，至其支付予乙○○之款項能否取回，在所不論，另依
    被告戊○○之供述，甲○○告知「豬哥」支付之款項僅100
    餘萬元，惟被告戊○○於擄走乙○○後，卻向乙○○索取
    300 萬元，其索取之款項遠遠超過甲○○告知之100 餘萬元
    ，顯見被告戊○○有為自己不法所有之意圖，至乙○○經與
    被告戊○○討價還價，最後同意支付60萬元，並簽發面額共
    150 萬元之本票，其數額雖未達300 萬元，然此為乙○○與
    被告磋商之結果，難以此認被告戊○○無不法所有之意圖，
    再依被告戊○○於臺灣高等法院供稱：我說乙○○當郎中撿
    人家那麼多錢，就給我一點錢吃紅，乙○○答應給我60萬元
    等語，亦足信被告戊○○向乙○○索款有不法所有之意圖，
    至臻明確。
  五另甲○○係委託被告戊○○，被告戊○○以要討債召集被告
    丙○○、「大頭仔」、「阿福」及另名不詳男子前往，被告
    丙○○係被告戊○○之小弟，當日僅知要討債，並不知債務
    內容，且均由被告戊○○與乙○○談判等情，已據被告丙○○、戊○○及證人乙○○陳明，被告丙○○既僅知要向乙○○討債，並不知債務之數額，主觀上當無不法所有之意圖，
    雖被告丙○○稱其有看過切結書，並拿給乙○○看云云，然
    乙○○否認被告丙○○曾拿切結書予其閱覽，再查被告丙○○就切結書除乙○○外尚有何人簽名、切結書記載之債權內
    容均稱不記得，另被告丙○○所述該切結書之大小亦與被告
    戊○○供述不符（參本院96年10月9 日審理筆錄），難認被
    告丙○○確看過切結書，而知「豬哥」給付予乙○○之賭債
    金額，是縱被告戊○○向乙○○索300 萬元款項遠高於「豬
    哥」支付予乙○○之款項，亦難認被告丙○○有不法所有之
    意圖。
  六再於92年6 月21日與被告戊○○等人同去之姓名年籍不詳之
    男子，被告戊○○或供稱係甲○○，或供稱非甲○○，以前
    供係甲○○乃因甲○○委託其處理本件，案發後卻不聞問，
    故說甲○○以報復云云，查乙○○認識甲○○，此業據其於
    本院證述在卷（前揭乙○○審理筆錄第5 頁），倘該男子為
    甲○○，乙○○豈會不指認，是該同去之男子應非甲○○，
    附此敘明。
  七綜上所述，被告戊○○、丙○○所辯無非卸責之詞，不足採
    信。本件事證明確，被告犯行洵堪認定，應依法論科。
  八按被告丙○○行為後，刑法於94年2 月2 日修正公布，95年
    7 月1 日施行，而刑法施行法亦於95年6 月14日增訂第1 條
    之1 。修正後刑法第2 條第1 項規定：「行為後法律有變更
    者，適用行為時之法律。但行為後之法律有利於行為人者，
    適用最有利於行為人之法律。」，係規範行為後法律變更所
    生新舊法律比較適用之準據法，於新法施行後，應適用修正
    後刑法第2 條第1 項之規定，為「從舊從輕」之比較（此條
    項規定，僅係新、舊法之比較適用之宣示性指導原則，並非
    實體刑罰法律，自不生行為後法律變更之比較適用問題）。
    且比較時應就罪刑有關之共犯、未遂犯、想像競合犯、牽連
    犯、連續犯、結合犯，以及累犯加重、自首減輕暨其他法定
    加減原因（如身分加減）與加減例等一切情形，綜其全部罪
    刑之結果而為比較（最高法院95年第8 次刑事庭會議決議參
    照）。經查：
    (一)被告丙○○行為時刑法第302 條第1 項之法定刑為「5 年
      以下有期徒刑、拘役或科或併科3 百元以下罰金」。查被
      告行為時，刑法分則編各罪所定罰金刑之貨幣單位原為銀
      元，修正前刑法第33條第5 款規定：「罰金：1 元（銀元
      ）以上。」，而依罰金罰鍰提高標準條例規定，就72年6
      月26日前修正之刑法部分條文罰金數額提高2 至10倍，其
      後修正者則不提高倍數，並依現行法規所定貨幣單位折算
      新臺幣條例規定，以銀元1 元折算新臺幣3 元；修正後刑
      法第33條第5 款規定：「罰金：新臺幣1,000 元以上，以
      百元計算之。」，刑法第33條第5 款所定罰金貨幣單位經
      修正為新臺幣後，刑法分則各罪所定罰金刑之貨幣單位亦
      應配合修正為新臺幣，為使刑法分則編各罪所定罰金之最
      高數額與刑法修正前趨於一致，乃增訂刑法施行法第1 條
      之1 ：「中華民國94年1 月7 日刑法修正施行後，刑法分
      則編所定罰金之貨幣單位為新臺幣。94年1 月7 日刑法修
      正時，刑法分則編未修正之條文定有罰金者，自94年1 月
      7 日刑法修正施行後，就其所定數額提高為30倍。但72年
      6 月26日至94年1 月7 日新增或修正之條文，就其所定數
      額提高為3 倍。」；從而，刑法分則編各罪所定罰金刑之
      最高數額，於上開規定修正後並無不同，惟修正後刑法第
      33條第5 款所定罰金刑最低數額，較之修正前提高，修正
      前刑法第33條第5 款規定為有利於被告丙○○。
    (二)再刑法第47條有關累犯之規定亦經修正，經比較修正前、
      後該條之規定，可知修正前有關累犯之成立，不以再犯之
      罪係故意犯罪為限，然修正後之規定，則以再犯故意犯為
      成立累犯之要件。換言之，若被告再犯者係故意犯罪，則
      修正前、後之規定，均成立累犯。查本案被告丙○○有如
      事實欄所載之犯罪科刑及執行情形，此有臺灣高等法院被
      告前案紀錄表在卷可按，其係於受有期徒刑之執行完畢後
      ，5 年內故意再犯本件有期徒刑以上之罪，是依修正前、
      後之刑法第47條規定，均成立累犯，不生新舊法比較（95
      年11月7日第21次刑庭會議參照）。
    (三)修正後刑法第28條關於成立共同正犯之標準，將原來共同
      正犯之共同「實施」犯罪，改為共同「實行」犯罪，剔除
      完全未參與犯罪相關行為之「實行」的「陰謀共同正犯」
      及「預備共同正犯」，是修正後之共同正犯之可罰性要件
      之範圍業已減縮。惟本件被告丙○○之犯行與「大頭仔」
      、「阿福」等人具有犯意聯絡及行為分擔，不論依修正前
      或修正後之規定，均屬共同正犯，對被告丙○○並無有利
      或不利之情形，故毋庸比較新舊法，應逕行適用裁判時之
      法律（最高法院95年11月7 日第21次刑庭會議意旨參照）
    (四)經綜合比較，以修正前之刑法有利於被告丙○○，本件就
      被告丙○○部分，應一體適用修正前之刑法。
  九核被告戊○○所為，係犯刑法第347 條第1 項之擄人勒贖罪
    ；被告丙○○主觀上認被告戊○○向乙○○索取之款項，為
    乙○○積欠之債務，其並無不法所有之意圖，已如上述，核
    被告丙○○所為，係犯刑法第302 條第1 項之私行拘禁罪，
    公訴人認被告丙○○所為，係犯刑法第347 條第1 項之擄人
    勒贖罪，尚有未洽，惟其基本社會事實同一，本院自得變更
    起訴法條。再共同正犯之意思聯絡，原不以數人間直接發生
    者為限，即有間接之聯絡者，亦包括在內。如甲分別邀約乙
    、丙犯罪，雖乙、丙間彼此並無直接之聯絡，亦無礙於其為
    共同正犯之成立，最高法院77年台上字第2135號判例揭有明
    文，是被告丙○○、戊○○、「大頭仔」、「阿福」、「豬
    哥」、甲○○、另名姓名年籍不詳之成年男子等人間，就剝
    奪乙○○行動自由之犯行間，有犯意聯絡及行為分擔，均為
    共同正犯。至被告戊○○、丙○○出示槍枝、開槍，及以前
    述恫嚇之話語恐嚇乙○○，均包含在被告戊○○擄人勒贖及
    被告丙○○剝奪乙○○行動自由之同一意念中，應視為被告
    戊○○擄人勒贖及被告丙○○所為私行拘禁罪之部分行為，
    不另論罪，附此敘明。被告戊○○於取得乙○○簽發之3張
    面額各50萬元之本票後，即將乙○○釋放，爰依刑法第347
    條第5 項後段之規定，減輕其刑。被告丙○○有如事實欄所
    載之犯罪科刑及執行情形，此有臺灣高等法院被告前案紀錄
    表在卷可按，其係於受有期徒刑之執行完畢後，5 年內故意
    再犯本件有期徒刑以上之罪，為累犯，應依刑法第47條第1
    項之規定，加重其刑。爰分別審酌被告戊○○、丙○○素行
    （有臺灣高等法院被告前案紀錄表在卷足稽）、其等犯罪之
    動機、手段、對被害人乙○○造成之恐懼、精神傷害、犯罪
    後之態度等一切情狀，分別量處如主文所示之刑，被告丙○○上開犯行，犯罪時間在96年4 月24日以前，所犯上開之罪
    ，符合中華民國96年罪犯減刑條例有關減刑之規定，爰依該
    條例第2 條第1 項第3 款之規定減其刑期及罰金金額二分之
    一。被告戊○○犯罪時間雖在96年4 月24日以前，然其所犯
    為刑法第347 條第1 項之罪，然其宣告刑逾有期徒刑1 年6
    月，依中華民國96年罪犯減刑條例第3 條第1 項第15款之規
    定，不符合減刑之要件，併此敘明。
  十扣案如附表編號1 所示之Ａ槍為被告戊○○、丙○○犯本件
    犯行所用之物，復為違禁物，應依刑法第38條第1 項第1 款
    之規定宣告沒收，至於其等為本件犯行所使用之Ｂ槍，並未
    扣案，難認現仍存在，無從諭知沒收，另被告戊○○在前揭
    墓園擊發之子彈，已因射擊滅失，自無庸諭知沒收，再並無
    證據證明其等為本件犯行時，除已射擊之子彈外，另有帶其
    餘子彈到場，亦無法證明被告戊○○、丙○○有攜帶附表編
    號2 、4 所示之子彈為本件犯行，自無從諭知沒收，均附此
    敘明。
  十一據上論斷，應依刑事訴訟法第299 條第1 項前段、第300 條
    ，刑法第2 條第1 項前段、第28條、第302 條第1 項、第
    347 條第1 項、第5 項、第38條第1 項第1 款、第47條第1
    項，刑法施行法第1 條之1 ，中華民國96年罪犯減刑條例第
    2 條第1 項第3 款、第7條，判決如主文。
本案經檢察官湯偉祥到庭執行職務
中　　華　　民　　國　　96　　年　　10　　月　　31　　日
                  刑事第三庭審判長法  官  杜惠錦
                                  法  官  陳美彤
                                  法  官  江翠萍
以上正本證明與原本無異。
如不服本判決，應於收受送達後10日內向本院提出上訴書狀，其
未敘述上訴之理由者並得於提起上訴後20日內向本院補提理由書
（均須按他造當事人之人數附繕本）。
                                  書記官  陳慧玲
中　　華　　民　　國　　96　　年　　11　　月　　1 　　日
附錄本案論罪科刑法條：
中華民國刑法第302條
私行拘禁或以其他非法方法，剝奪人之行動自由者，處5 年以下
有期徒刑、拘役或3 百元以下罰金。
因而致人於死者，處無期徒刑或7 年以上有期徒刑，致重傷者，
處3 年以上10年以下有期徒刑。
第 1 項之未遂犯罰之。
中華民國刑法第347條
意圖勒贖而擄人者，處死刑、無期徒刑或 7 年以上有期徒刑。
因而致人於死者，處死刑、無期徒刑或12年以上有期徒刑；致重
傷者，處死刑、無期徒刑或10年以上有期徒刑。
第 1 項之未遂犯罰之。
預備犯第 1 項之罪者，處 2 年以下有期徒刑。
犯第1 項之罪，未經取贖而釋放被害人者，減輕其刑；取贖後而
釋放被害人者，得減輕其刑。
附表：
┌──┬───────────────────┬──────┐
│編號│    名             稱                 │  數量      │
│    │                                      │            │
├──┼───────────────────┼──────┤
│    │美國ＢＥＲＥＴＴＡ製９２ＦＳＢｒｉｇａ│1支（簡稱A槍│
│一  │ｄｉｅｒｍ型口徑９ｍｍ制式半自動手槍（│）          │
│    │槍號：ＢＥＲ４２３５９６Ｚ，槍枝管制編│            │
│    │號：0000000000，含彈匣1個） │            │
├──┼───────────────────┼──────┤
│    │口徑９ｍｍ制式子彈，子彈全長２９‧６ｍ│10顆        │
│二  │ｍ，彈頭形狀為圓形彈，彈底標記其中3顆 │            │
│    │為ＲＰＡ９６９ｍｍ，3顆為ＡＰ０２９ｍ │            │
│    │ｍＬＵＧＥＲ，1顆為ＡＣＰ９６９ｍｍ。 │            │
├──┼───────────────────┼──────┤
│    │以色列ＩＭＩ廠製ＪＥＲＩＣＨＯ  ９４１│1支（簡稱C槍│
│    │ＦＢＬ型口徑９ｍｍ制式手槍（槍號業經磨│）          │
│三  │滅，經電解腐蝕法重現結果研判為９６３１│            │
│    │６６３０，槍枝管制編號：0000000│            │
│    │５８２，含彈匣1個）                   │            │
├──┼───────────────────┼──────┤
│四  │口徑９ｍｍ制式子彈，子彈全長２６‧７ｍ│            │
│    │ｍ，彈頭形狀為半平頭彈，彈底標記Ｓ＆Ｂ│13顆        │
│    │９ｍｍ  ＬＵＧＥＲ○。                │            │
└──┴───────────────────┴──────┘
